臺灣屏東地方法院民事判決　　　　　　　110年度再易字第5號
再 審原 告　宋㨗妹　
訴訟代理人　潘正義　

再 審被 告　郭玉萍　

上列當事人間請求返還不當得利事件，再審原告對於中華民國11
0 年4 月14日本院109 年度簡上字第131 號確定判決，提起再審
之訴，本院判決如下：
    主  文
再審之訴駁回。
再審訴訟費用由再審原告負擔。
    事實及理由
一、按再審之訴應於30日之不變期間內提起；前項期間，自判決
    確定時起算，判決於送達前確定者，自送達時起算，民事訴
    訟法第500 條第1 項及第2 項前段定有明文。經查，本院10
    9 年度簡上字第131 號請求返還不當得利事件，為不得上訴
    第三審之事件，於民國110 年4 月14日判決時確定，再審原
    告於110 年4 月16日收受送達，有送達證書在卷可稽，其於
    110 年5 月4 日提起本件再審之訴，尚未逾30日之不變期間
    ，則其所提再審之訴，即與上開規定相符，合先敘明。
二、再審原告主張：兩造原為婆媳關係，於103 年5 月12日再審
    被告與伊子潘建銘結婚後至107 年間離婚前，伊陸續將新臺
    幣（下同）3 至5 萬元不等之現金交付再審被告保管，合計
    50萬元。伊屢次向再審被告索討該筆款項，再審被告皆拒絕
    返還，本院109 年度屏簡字第211 號及109 年度簡上字第13
    1 號確定判決（下稱原確定判決）雖認定兩造間金錢寄託之
    法律關係不存在，再審被告之受益亦難謂無法律上之原因，
    而不構成不當得利。惟伊發現未經斟酌之支出紀錄本（下稱
    系爭紀錄本），其上記載伊交付金錢予再審被告保管之數額
    及日期，如經斟酌上開證物，可證明伊確有交付50萬元予再
    審被告保管，伊可受較有利益之判決。又原確定判決漏未斟
    酌再審被告自認受伊寄託39萬7,000 元之陳述，且有違反經
    驗法則及適用法則不當之情事，爰依民事訴訟法第436 條之
    7 及第496 條第1 項第13款規定，提起本件再審之訴等情，
    並聲明：㈠本院109 年度屏簡字第211 號及109 年度簡上字
    第131 號確定判決均廢棄。㈡再審被告應給付再審原告新台
    幣50萬元，及自109 年5 月13日起至清償日止，按週年利率
    百分之5 計算之利息。
三、再審被告則以：本件並無民事訴訟法第436 條之7 或第496
    條第1 項第13款之再審事由，再審原告所提出之系爭紀錄本
    ，乃再審原告自行記錄每月開支所作成，該紀錄本早已存在
    並為再審原告所知悉，不符合新證據之條件，且前程序第一
    、二審判決均已就伊自認從潘建銘處受領39萬7,000 元一節
    詳加論斷，亦無漏未斟酌之情事，原告提起本件再審之訴，
    難謂有再審事由，應予駁回等語，資為抗辯，並聲明：再審
    之訴駁回。
四、本院之判斷：
㈠  原確定判決有無民事訴訟法第436 條之7 條所定再審事由？
    按對於簡易訴訟程序之第二審確定終局裁判，如就足影響於
    裁判之重要證物，漏未斟酌者，亦得提起再審之訴或聲請再
    審，民事訴訟法第436 條之7 定有明文。又所謂「重要證物
    漏未斟酌」，係指當事人在前訴訟程序已經提出，第二審確
    定判決漏未於判決理由中斟酌，亦即，該項證物如經斟酌，
    原判決將不致為如此之論斷者而言。本件再審原告雖以原確
    定判決有民事訴訟法第436 條之7 所定足以影響判決之重要
    證物漏未斟酌，惟再審原告所指原確定判決未審酌再審被告
    自認受伊「寄託」39萬7,000 元一節，乃原確定判決就是否
    寄託所為之事實認定及證據取捨問題，為事實審法院職權行
    使之範圍，且當事人之陳述或自認，並非證物，自非民事訴
    訟法第436 條之7 所定重要證物漏未斟酌之再審事由。遑論
    再審被告係自陳從潘建銘處受領39萬7,000 元，並非自認受
    再審原告寄託保管該款項，且原確定判決於事實及理由欄四
    之㈡第2 點，已就再審被告自認曾受領39萬7,000 元部分，
    予以論述，並認定該款項並非再審原告交付再審被告之寄託
    保管款，亦難謂有漏未審酌之情事。
㈡  原確定判決有無民事訴訟法第496 條第1 項第13款所定再審
    事由？
    按民事訴訟法第496 條第1 項第13款所謂發見未經斟酌之證
    物，係指前訴訟程序事實審之言詞辯論終結前已存在之證物
    ，因當事人不知有此，致未經斟酌，現始知之者而言。此款
    所謂未經斟酌之證物，必須當事人在客觀上確不知該證物存
    在致未斟酌，現始知之，或依當時情形有不能檢出該證物者
    始足當之，倘按其情狀依一般社會之通念，尚非不知該證物
    或不能檢出或命第三人提出者，均無該條款規定之適用（最
    高法院29年上字第1005號、98年度台上字第1258號判決意旨
    參照）。本件再審原告固主張系爭紀錄本為新證物，惟查，
    再審原告就系爭紀錄本關於其陸續交付再審被告保管金錢合
    計50萬元之內容，已彙整成一張紀錄單，並於前程序之第一
    審訴訟程序提出（見該一審卷第27頁），足見系爭紀錄本於
    前訴訟程序言詞辯論終結前早已存在，並為再審原告所知悉
    ，再審原告復未主張並証明有何不能提出之情事，且上開紀
    錄單所載內容業經原確定判決於理由中詳為論述（詳見原確
    定判決第3 頁㈡第1 點以下），此顯與「發現未經斟酌之證
    物」有間，自不該當於民事訴訟法第496 條第1 項第13款所
    定事由，故再審原告主張具有該款再審事由，洵非有據。
㈢  再審原告提起本件再審之訴後，雖於110 年9 月1 日具狀附
    帶提及原確定判決有違反經驗法則及適用法則不當之違誤云
    云，然此已逾30日之不變期間，且再審原告亦未主張民事訴
    訟法第496 條第1 項第1 款所定適用法規顯有錯誤之再審事
    由。此外，再審原告復未具體指出所謂「經驗」法則、「適
    用法則」不當之內容，僅空言指摘，此部分於法即有未合。
五、綜上所述，原確定判決並無民事訴訟法第436 條之7 及第49
    6 條第1 項第13款所定再審事由，本件再審之訴，為無理由
    ，應予駁回。
六、據上論結，本件再審之訴無理由，依民事訴訟法第78條，判
    決如主文。
中    華    民    國   110     年    12    月    8    日
                  民事第二庭    審判長法  官  凃春生
                                      法  官  薛全晉
                                      法  官  俞亦軒
正本係照原本作成。
本判決不得上訴。
中    華    民    國   110     年    12    月    8    日
                                      書記官  應慧芳